【裁判字號】    99,中簡上,617
【裁判日期】    991110
【裁判案由】    傷害
【裁判全文】
臺灣臺中地方法院刑事判決        99年度中簡上字第617號
上  訴  人
即  被  告  曾碧雲
上列上訴人因傷害案件，不服本院臺中簡易庭九十九年度中簡字
第一三八０號中華民國九十九年五月二十六日第一審簡易判決（
聲請簡易處刑案號：臺灣臺中地方法院檢察署九十九年度偵字第
六七六一號），提起上訴，本院管轄之合議庭認不應適用簡易程
序，改依通常程序審理，並自為第一審判決如下：
    主    文
原判決關於曾碧雲部分撤銷。
曾碧雲無罪。
    理    由
一、聲請簡易判決處刑意旨略以：上訴人即被告（下稱被告）曾
    碧雲、同案被告吳明信（所涉傷害罪，業經本院以九十九年
    度中簡字第一三八０號判決判處拘役十五日確定）於民國九
    十八年十一月二日十時三十分許，與告訴人劉育豪（所涉傷
    害等罪，業經本院以九十九年度中簡字第一三０六號判決判
    處應執行拘役六十日確定）在臺灣臺中地方法院檢察署開完
    庭後，同案被告吳明信、被告曾碧雲步行至臺灣臺中地方法
    院檢察署自由路門口之警衛室前，欲騎乘機車離開時，共同
    基於傷害他人身體之犯意聯絡，同案被告吳明信徒手毆打劉
    育豪之肚子、身體，被告曾碧雲亦徒手毆打告訴人劉育豪之
    肩膀、頭部，致告訴人劉育豪因而受有左肩紅腫、右手抓傷
    、疑似頭部外傷等傷害。因認被告曾碧雲涉犯刑法第二百七
    十七條第一項之傷害罪嫌。
二、按犯罪事實應依證據認定之，無證據不得認定犯罪事實。又
    不能證明被告犯罪者，應諭知無罪之判決；刑事訴訟法第一
    百五十四條第二項、第三百零一條第一項前段分別定有明文
    。次按所謂認定犯罪事實之證據，係指足以認定被告確有犯
    罪行為之積極證據而言，該項證據自須適合於被告犯罪事實
    之認定，始得採為斷罪之資料；又事實之認定，應憑證據，
    如未能發現相當證據，或證據不足以證明，自不能以推測或
    擬制之方法，為裁判基礎（最高法院二十九年上字第三一０
    五號、四十年臺上字第八六號判例參照）。且認定犯罪事實
    所憑之證據，雖不以直接證據為限，間接證據亦包括在內，
    然而無論直接證據或間接證據，其為訴訟上之證明，須於通
    常一般之人均不致有所懷疑，而得確信其為真實之程度者，
    始得據為有罪之認定，倘其證明尚未達到此一程度，有合理
    之懷疑存在而無從使事實審法院得有罪之確信時，即應由法
    院為諭知被告無罪之判決（最高法院七十六年臺上字第四九
    八六號判例足參）。再者，告訴人之告訴，係以使被告受刑
    事訴追為目的，是其陳述是否與事實相符，仍應調查其他證
    據以資審認，即須藉由補強證據之存在，以增強或擔保告訴
    人陳述之證明力，必被害人所述被害情形，無瑕疵可擊，且
    就其他方面調查，又與事實相符，始足據為有罪判決之基礎
    （最高法院著有五十二年臺上字第一三００號判例、八十七
    年度臺上字第二一七六號、八十一年度臺上字第三五三九號
    判決意旨得考）。
三、證據能力部分：
    按被告以外之人於審判外之陳述雖不符刑事訴訟法第一百五
    十九條之一至之四等四條規定，而經當事人於審判程序同意
    作為證據，法院審酌該言詞陳述或書面陳述作成時之情況，
    認為適當者，亦得為證據；當事人、代理人或辯護人於法院
    調查證據時，知有刑事訴訟法第一百五十九條第一項不得為
    證據之情形，而未於言詞辯論終結前聲明異議者，視為有前
    項之同意，刑事訴訟法第一百五十九條之五定有明文。立法
    意旨在於傳聞證據未經當事人之反對詰問予以核實，原則上
    先予排除，惟若當事人於審判程序中表明同意該等傳聞證據
    可作為證據；或於言詞辯論終結前未聲明異議，基於尊重當
    事人對傳聞證據之處分權，及證據資料愈豐富，愈有助於真
    實發見之理念，且強化言詞辯論主義，使訴訟程序得以順暢
    進行，上開傳聞證據亦皆具有證據能力。查被告曾碧雲就本
    院所引用卷內被告曾碧雲以外之人於審判外之供述及非供述
    證據，於本院準備程序時明確表示同意作為證據，且於本案
    辯論終結前，經本院依法踐行調查證據程序，公訴人及被告
    曾碧雲均不爭執各該證據之證據能力，而各該證據又查無不
    法取供之情形，本院審酌各該證據作成時之情況，認適合作
    為本案之證據，依刑事訴訟法第一百五十九條之五規定，自
    有證據能力。
四、公訴人認被告曾碧雲涉犯上開傷害罪嫌，無非係以告訴人劉
    育豪之指述、告訴人劉育豪之診斷證明書、臺灣臺中地方法
    院檢察署檢察官九十八年度偵字第二六一三四號聲請簡易判
    決處刑書為其主要論據。
五、訊據被告曾碧雲固坦承其有於九十八年十一月二日開完庭後
    ，在門口拉住告訴人劉育豪之衣領等事實，惟堅詞否認有何
    公訴人所指前揭傷害犯行，辯稱：其沒有打劉育豪，當天開
    完庭後在門口，劉育豪先將吳明信打倒在地，並要踹吳明信
    肚子，其看吳明信已無法反應，才拉住劉育豪的衣領以免他
    踹吳明信，但是其反而被劉育豪拖著走，經法警制止後，劉
    育豪才離開；之後其和吳明信走到地檢署門口要騎車離去，
    劉育豪又出現在該處，並打其臉部，其被打後當場呆住，沒
    有還手打或拉扯劉育豪，劉育豪的傷勢是後來他與吳明信兩
    人互毆造成的，其從頭到尾都沒有打劉育豪等語。經查：
(一)被告曾碧雲、同案被告吳明信與告訴人劉育豪因妨害家庭案
    件，於九十八年十一月二日十時三十分許至臺灣臺中地方法
    院檢察署開庭，庭畢後，告訴人劉育豪於門口之公眾得出入
    場所，向同案被告吳明信稱：「垃圾警員」等語，並與同案
    被告吳明信發生肢體衝突（此稱第一現場），嗣被告曾碧雲
    、同案被告吳明信步行至臺灣臺中地方法院檢察署自由路門
    口前警衛室附近欲騎乘機車離去，斯時告訴人劉育豪又徒手
    撞擊吳明信手肘及毆打吳明信臉部，致吳明信因而受有左臉
    頰瘀青血腫四三公分、左手肘紅色傷痕二二公分、小腿
    紅色傷二一公分、左側上唇紅色傷痕一０‧五公分等傷
    害，告訴人劉育豪復徒手毆打曾碧雲之臉部，致使曾碧雲受
    有右側臉頰紅色瘀痕三二公分之傷害；而同案被告吳明信
    亦徒手毆打劉育豪之肚子、身體，導致劉育豪受有左肩紅腫
    、右手抓傷、疑似頭部外傷之傷害（此稱第二現場）等情，
    為被告曾碧雲、同案被告吳明信、告訴人劉育豪所不否認，
    而告訴人劉育豪上開公然侮辱、傷害犯行，業經本院以九十
    九年度中簡字第一三０六號判決判處應執行拘役六十日確定
    ；同案被告吳明信前揭傷害行為，亦經本院以九十九年度中
    簡字第一三八０號判決判處拘役十五日確定，有各該判決書
    在卷足稽，堪信為真實。
(二)告訴人劉育豪雖指訴被告曾碧雲有於第一現場打伊云云，然
    查，告訴人劉育豪於九十九年四月九日偵訊時係陳述：曾碧
    雲就上來，從我左肩打了一下，從我頭部打了一下等語（見
    臺灣臺中地方法院檢察署九十九年度偵字第六七六一號卷第
    六頁），惟於本院審理時異稱：曾碧雲就過來從我的左頸打
    我，不是拉，曾碧雲先打我左頸，當時曾碧雲打我幾下，我
    沒有印象等詞（見本院九十九年度中簡上字第六一七號卷第
    五一頁背面），則告訴人劉育豪就被告曾碧雲究竟打伊何部
    位，所述前後不一，已非全然無疑。另稽之同案被告吳明信
    於本院審理時，以證人身分具結證陳：在九十八年十一月二
    日上午十點三十分，我與曾碧雲到臺中地檢署開妨害家庭的
    案件，結束後，在二樓偵查庭門外劉育豪就罵我說垃圾警察
    ，罵曾碧雲是鄭秀蘭教出來的爛女兒，我就當場與在偵查庭
    上的檢察官說，檢察官就請法警叫劉育豪到樓下去，我與曾
    碧雲就走到法院門口（即第一現場），劉育豪看到我，就用
    他的手推我的右肩，我就問劉育豪為何要推我，劉育豪就用
    手、腳打過來，我有閃有自衛，還是被劉育豪打到地上，劉
    育豪看我跌在地上就用腳要踹我，曾碧雲看到我跌倒，劉育
    豪要踹我，就拉住劉育豪的衣領，這時法警過來說要報警，
    劉育豪就離去等語綦詳（見本院九十九年度中簡上字第六一
    七號卷第四九頁），核與告訴人劉育豪陳稱：伊於第一現場
    時有把吳明信打倒在地乙節相符，足見被告曾碧雲辯解：其
    於第一現場因見吳明信被劉育豪打倒在地，為免劉育豪踹吳
    明信，才拉住劉育豪衣領等情，即非子虛。又告訴人劉育豪
    固提出林新醫療社團法人林新醫院診斷證明書為憑，以證明
    伊受有左肩紅腫、右手抓傷、疑似頭部外傷等傷勢，然此充
    其量僅得以證明告訴人劉育豪確實有於前揭時地，因與同案
    被告吳明信拉扯、衝突致受到上述傷害，惟尚難據此遽認被
    告曾碧雲即係出手毆打告訴人劉育豪之人，或其與同案被告
    吳明信間有何共同傷害之犯意聯絡。
(三)再者，聲請簡易判決處刑意旨雖謂被告曾碧雲有於第二現場
    徒手毆打告訴人劉育豪之肩膀、頭部。然徵諸告訴人劉育豪
    就伊與同案被告吳明信於第二現場發生肢體衝突時，並未提
    及被告曾碧雲有任何傷害伊之行為，且同案被告吳明信亦於
    本院證述：我與曾碧雲要去騎機車（即第二現場），劉育豪
    又跑過來，我聽到劉育豪講電話說要讓他死，後來劉育豪與
    曾碧雲說話，用拳頭打曾碧雲的臉，我問劉育豪為何要打曾
    碧雲，劉育豪說不可以打曾碧雲嗎，劉育豪就換打我，所以
    我與劉育豪又拉扯，曾碧雲離我們不到一公尺，我們三人呈
    三角形位置，曾碧雲就站在劉育豪旁邊，當時曾碧雲都沒有
    拉劉育豪等詞（見本院九十九年度中簡上字第六一七號卷第
    四九頁及背面），從而，依被告曾碧雲、同案被告吳明信於
    本院審理時之供述及證詞，既均稱被告曾碧雲於第二現場並
    無打、拉告訴人劉育豪之行為，則縱被告曾碧雲斯時站立於
    告訴人劉育豪身旁不遠處，惟在無證據顯示被告曾碧雲有出
    手傷害告訴人劉育豪之情形下，實難僅以被告曾碧雲所站位
    置，率爾推斷告訴人劉育豪之左肩紅腫等傷勢即係被告曾碧
    雲所為。
六、綜上，被告曾碧雲前開所辯，尚堪採信。此外，復查無其他
    確切之證據，足資證明被告曾碧雲有公訴人所指之犯行，揆
    諸首揭說明，聲請簡易判決處刑意旨認被告曾碧雲所涉傷害
    罪嫌，容有合理懷疑存在，致使本院無從形成有罪之確信，
    基於「罪疑唯輕」之刑事法原則，應認不能證明被告曾碧雲
    犯罪，原審疏未詳查，為被告曾碧雲科刑之判決，容有未洽
    ，被告曾碧雲上訴意旨，否認犯罪，指摘原判決此部分不當
    ，為有理由，應由本院將原判決此部分予以撤銷改判，而為
    被告曾碧雲無罪之諭知。
七、末按檢察官聲請以簡易判決處刑之案件，經法院審理後，認
    應為無罪之諭知者，應適用通常程序審判之，刑事訴訟法第
    四百五十二條、第四百五十一條之一第四項但書第三款定有
    明文。本案被告曾碧雲涉嫌傷害部分，經本院管轄之第二審
    合議庭審理後，既認應為無罪判決之諭知，爰就此部分適用
    第一審通常程序予以審理判決。
據上論斷，應依刑事訴訟法第四百五十五條之一第一項、第三項
、第三百六十九條第一項前段、第三百六十四條、第四百五十二
條、第四百五十一條之一第四項但書第三款、第三百零一條第一
項，判決如主文。
本案經檢察官王亮欽到庭執行職務。
中    華    民    國    99    年    11    月    10    日
                  刑事第十二庭  審判長法  官  郭瑞祥
                                      法  官  莊秋燕
                                      法  官  周莉菁
以上正本證明與原本無異。
如不服本判決應於收受送達後10日內向本院提出上訴書狀，並應
敘述具體理由；其未敘述上訴理由者，應於上訴期間屆滿後20日
內向本院補提理由書（均須按他造當事人之人數附繕本）「切勿
逕送上級法院」。
告訴人或被害人對於判決如有不服具備理由請求檢察官上訴者，
其上訴期間之計算係以檢察官收受判決正本之日期為準。
                                      書記官  吳彩華
中    華    民    國    99    年    11    月    10    日

司法院資訊處製作；財團法人民間司法改革基金會備份。
